臺灣士林地方法院民事判決
110年度再易字第23號
再審原告    謝明叡  
訴訟代理人  周志羽律師
            朱怡瑄律師
再審被告    中山文華管理委員會

法定代理人  鄒雪娥  
訴訟代理人  黃聖堯律師
上列當事人間請求回復原狀事件，再審原告對於中華民國110年9
月14日本院109年度簡上字第167號確定判決，提起再審之訴，本
院於111年1月26日言詞辯論終結，判決如下：
    主  文
再審之訴駁回。
再審訴訟費用由再審原告負擔。
    事實及理由
一、按再審之訴，應於30日之不變期間內提起；前項期間，自判
    決確定時起算，判決於送達前確定者，自送達時起算；其再
    審之理由發生或知悉在後者，均自知悉時起算，民事訴訟法
    第500條第1項、第2項本文分別定有明文。查再審原告所提
    上訴，前於民國110年9月14日經本院以109年度簡上字第167
    號判決（下稱原確定判決）駁回而告確定。再審原告係於同
    年月23日收受該判決（見原確定判決卷第388頁），並於同
    年10月13日提起本件再審之訴（見本院卷第12頁），未逾30
    日之法定不變期間，應屬合法。
二、再審原告主張：伊為位在中山文華社區（下稱系爭社區）之
    門牌號碼臺北市○○區○○路0段00號17樓之1房屋（下稱系爭房
    屋）之所有權人，原確定判決雖認定系爭社區起造人即訴外
    人樂揚建設股份有限公司（下稱樂揚公司）已將系爭社區空
    調室外機統一規劃設置於一審判決附圖（下稱附圖）所示A
    之位置，然依照附表所示編號4至7所示新發現之證物，可知
    樂揚公司並未將空調室外機規劃設於任何處所，亦未將附圖
    納入預售屋買賣契約及規約，自不能拘束再審原告，足見原
    確定判決認定有誤，且漏未斟酌足以影響判決之重要證物，
    並適用系爭社區規約第2條第6項、公寓大廈管理條例第8條
    、第56條第2項規定顯有錯誤，爰依民事訴訟法第496條第1
    項第1款、第13款、第497條規定，提起再審之訴等語。並聲
    明：㈠原確定判決廢棄；㈡再審被告前程序之訴駁回。
三、再審被告則以：如附表編號4、5所示證物於前程序中已存在
    ，客觀上亦得向建管機關查詢得知，並無不能檢出或使用之
    情事，又再審原告並未舉證該等證物於前程序中不能使用之
    事實，自不符民事訴訟法第496條第1項第13款規定之再審要
    件；其次，再審原告應受如附表編號8所示證物約定之拘束
    ，縱使不受拘束，再審原告亦有遵守系爭社區規約第2條第6
    項約定之義務，原確定判決亦據此命再審原告回復空調室外
    機之位置，況再審原審於前程序中已不爭執空調室外機設置
    於附圖所示A之位置等語，資為抗辯，並聲明：再審之訴駁
    回。
四、得心證之理由： 
  ㈠民事訴訟法第496條第1項第13款部分：
　⒈按民事訴訟法第496條第1項第13款所謂發現未經斟酌之證物
    ，必須當事人在客觀上確不知該證物存在致未斟酌，現始知
    之，或依當時情形有不能檢出該證物者，始足當之，倘按其
    情狀依一般社會之通念，尚非不知該證物或不能檢出或命第
    三人提出者，均無該條款規定之適用；且當事人以發現得使
    用未經斟酌之證物為再審理由者，並應就其在前訴訟程序不
    能使用之事實，依同法第277條前段規定負舉證責任（最高
    法院98年度台上字第1258號判決意旨參照）。且以發現未經
    斟酌或得使用之證據為理由者，必以該證據若經斟酌可受較
    有利益之裁判者為限（最高法院18年度上字第701號、77年
    度台再字第3號判決先例參照）。
  ⒉再審原告雖執如附表編號4至7所示證物作為民事訴訟法第496
    條第1項第13款事由之新證物云云（見本院卷第215頁），然
    查，如附表編號7之附件二買方指示變更房屋平面圖，業經
    再審原告於前程序中提出，並存在該卷內（見原確定判決卷
    第164頁），自非本款所指之新證物；另檢視再審原告提出
    如附表編號4至6所示證物、附表編號7之室內設計變更通知
    書，顯然於前程序中均已然存在，前者由臺北市政府相關主
    管機關所掌管，後者則為再審原告所收執，按其情狀依一般
    社會之通念，在客觀上或依當時情形，尚無不能發現而加以
    利用之情形，且再審原告就其在前程序何以不能發現使用上
    開證物之事實，未能舉證以實其說，僅泛稱個人主觀上並不
    知悉云云（見本院卷第185頁至第186頁），已難採憑。
　⒊況樂揚公司將空調室外機統一規劃設置於附圖所示A之位置一
    節，除經證人即樂揚公司員工謝政宏於前程序到庭證述明確
    （見原確定判決卷第214頁至第216頁），以及如附表編號8
    房屋土地預定買賣合約書第32條及所附附件七系爭社區住戶
    管理規約第2條第6項均已明確約定外（見本院卷第88頁、第
    115頁），再審原告之訴訟代理人更於前程序中表明不爭執
    此節（見原確定判決卷第94頁），依法已視同自認。另衡以
    再審原告所提出如附表編號4至6所示證物、附表編號7之室
    內設計變更通知書上固然未標明空調室外機設置位置，惟仍
    不足以證明再審原告與樂揚公司間並無是項約定，再對照附
    表編號6之17樓平面配置參考圖更載明「此平面配置圖僅供
    參考，實際依契約附圖為準」，均難以推翻原確定判決所認
    定之事實，再審原告顯不能因此獲更有利之裁判。
　⒋是以，再審原告主張原確定判決有民事訴訟法第496條第1項
    第13款規定之再審事由，難認可採。
  ㈡民事訴訟法第496 條第1項第1款部分：
　⒈按判決適用法規顯有錯誤者，得以再審之訴對於確定終局判
    決聲明不服，民事訴訟法第496條第1項第1款定有明文。所
    謂適用法規顯有錯誤，係指確定判決所適用之法規顯然不合
    於法律規定，或與司法院現尚有效及大法官會議之解釋，顯
    有違反，或消極的不適用法規顯然影響裁判者而言，並不包
    括判決理由矛盾、理由不備、取捨證據失當、調查證據欠週
    、漏未斟酌證據、認定事實錯誤、解釋契約不當及在學說上
    諸說併存致發生法律上見解歧異等情形在內（司法院釋字第
    177號解釋、最高法院57年台上字第1091號、60年台再字第1
    70號、63年台上字第880號、101年度台再字第2號判決意旨
    參照）。又按事實審法院認定事實錯誤，調查證據欠周或判
    決不備理由，雖得於判決確定前據為提起上訴之理由，究與
    適用法規顯有錯誤有別，當事人不得據以提起再審之訴（最
    高法院80年度台再字第64號判決意旨參照）。
　⒉再審原告雖主張原確定判決違反系爭社區規約第2條第6項、
    公寓大廈管理條例第8條、第56條第2項規定，而有民事訴訟
    法第496條第1項第1款再審事由云云（見本院卷第19頁至第2
    0頁、第187頁至第189頁），然細繹其內容，仍係指摘原確
    定判決未互相對應規約及建物平面圖，漏未審酌樂揚公司未
    限制空調室外機擺放位置，進而錯誤認定樂揚公司將空調室
    外機統一規劃設置於附圖所示A之位置云云，惟此應屬前程
    序認定事實之職權行使，依上揭說明，要非屬適用法規顯有
    錯誤之範圍，自與民事訴訟法第496條第1項第1款所定要件
    未合，則再審原告主張有此款所定之再審事由，亦屬無據。
　㈢民事訴訟法第497條部分：
　　按依第466條不得上訴於第三審法院之事件，除前條規定外
    ，其經第二審確定之判決，如就足影響於判決之重要證物，
    漏未斟酌，亦得提起再審之訴，民事訴訟法第497條有明文
    規定。再審原告雖指因原確定判決漏未審酌買賣契約附件二
    （亦即如附表編號7之附件二買方指示變更房屋平面圖），
    可見樂揚公司並未限制空調室外機擺放何處陽台，因而具有
    民事訴訟法第497條規定之再審要件云云（見本院卷第187頁
    、第215頁），然原確定判決已詳載其認定樂揚公司將空調
    室外機統一規劃設置於附圖所示A位置之理由（見原確定判
    決第4頁，本院卷第27頁），如附表編號7之附件二買方指示
    變更房屋平面圖縱未標明空調室外機設置位置，仍不足以推
    翻前開認定，尚難認原確定判決有漏未斟酌足以影響判決之
    重要證物之情事，自不符民事訴訟法第497條再審要件。
五、綜上所述，再審原告依民事訴訟法第496條第1項第1款、第1
    3款、第497條規定提起本件再審之訴，均無理由，應予駁回
    。
六、本件事證已臻明確，兩造其餘攻擊防禦方法及舉證，經核均
    於裁判結果無影響，爰不逐一論述。
七、據上論結，本件再審之訴為無理由，依民事訴訟法第78條，
    判決如主文。
中　　華　　民　　國　　111 　年　　2　 　月　　23　　日
                  民事第三庭審判長法  官  陳月雯  
　　　　　　　　　　　　　　　    
                                  法  官  陳菊珍

                                  法  官  劉育琳
以上正本係照原本作成。
本件判決不得上訴。
中　　華　　民　　國　　111 　年　　2 　　月　　23　　日
                                  書記官  邱勃英
附表：
編    號 再審原告提出之證物 卷證頁數 1 契約承受具結書、更名申請書 本院卷第36頁、第38頁 2 106年9月25日使用執照 本院卷第40頁 3 103年7月21日建照執照 本院卷第42頁 4 103年建字第0166號竣工圖（十七層平面圖） 本院卷第44頁至第46頁 5 103年建字第0166號竣工圖（十六層至十八層室內裝修平面圖、剖面圖） 本院卷第47頁至第49頁 6 17樓平面配置參考圖 本院卷第50頁 7 室內設計變更通知書、附件二買方指示變更房屋平面圖 本院卷第52頁、第54頁 8 系爭房屋之房屋土地預定買賣合約書 本院卷第56頁至第128頁